臺灣臺中地方法院刑事判決　　　　　　 100年度訴字第2232號
公　訴　人　臺灣臺中地方法院檢察署檢察官
被　　　告　徐克忠
上列被告因違反公司法等案件，經檢察官提起公訴（100年度偵
字第11274號），嗣經本院合議庭裁定由受命法官獨任適用簡式
審判程序，本院判決如下：
    主    文
徐克忠共同犯公司法第九條第一項前段之未繳納股款罪，處有期
徒刑貳月，如易科罰金，以新臺幣壹仟元折算壹日。
    犯罪事實
一、徐克忠於民國97年11月7日起，擔任設於改制前高雄縣梓官
    鄉○○○路20號「佑德營造股份有限公司」（下稱佑德公司
    ，前名為建佑營造有限公司，稅籍登記營業人名稱仍沿用建
    佑營造有限公司）之股東兼董事（依公司法第8條規定，亦
    為公司負責人。其與該公司負責人即董事長黃仲勝（另案偵
    查中）均明知公司股東應確實繳納應收增資股款，不得僅以
    申請文件表明收足，惟為使佑德公司順利完成增資登記，竟
    共同基於違反公司法及使公務員登載不實事項於所掌公文書
    之犯意聯絡，先由徐克忠持自不詳時、地所取得由詠慶鋼鐵
    有限公司於96年4月2日所開立，金額新臺幣（下同）197,25
    7元之不實發票1紙(買受人為建佑營造有限公司），表示已
    代佑德公司墊繳上開貨項（該款項於佑德公司會計帳上，登
    載為建築材料費用），並以此墊繳債權充抵應納之股款（即
    以債作股，股數100股，股款100,000元）。嗣由黃仲勝將上
    開發票影本、佑德公司股東債權抵繳股款明細表，交予不知
    情之會計師許心瑜於97年11月22日出具會計師查核報告書，
    表明公司應收之增資股款已收足後，再於97年11月26日持向
    經濟部中部辦公室申請增資登記，使該管承辦公務員審查認
    為形式要件已具備，而於97年11月28日以該部97年11月28日
    經授中字第09724031720號函核准增資變更登記，並將此一
    不實之事項，登載於職務上所掌之公司設立登記簿冊上，而
    足以生損害於經濟部中部辦公室辦理公司登記之正確性及公
    信力，暨不特定第三人之交易安全。
二、案經財政部高雄市國稅局告發由臺灣高雄地方法院檢察署檢
    察官呈請臺灣高等法院檢察署檢察長令轉臺灣臺中地方法院
    檢察署檢察官偵查起訴。
    理    由
一、上開事實，業經被告徐克忠於本院審理中坦承不諱，復有佑
    德公司登記案卷、經濟部97年11月28日經授中字第09724031
    720號函、變更登記申請書、佑德公司章程、股東名冊、股
    東臨時會議事錄、董事會議事錄、會計失察和報告書、股東
    債權抵繳股款明細表、前揭統一發票影本等在卷可佐，足認
    被告上開不利於己之供述內容，應係真實，而可採信，並足
    資採為其論罪科刑之依據。本案事證明確，被告犯行洵可認
    定。
二、核被告明知公司應收之股款，股東並未實際繳納，而以申請
    文件表明收足，使公務員登載於職務上所掌之公文書，足以
    生損害於公眾或他人，所為係犯公司法第9條第1項前段之未
    繳納股款罪及刑法第214條使公務員登載不實罪。被告就上
    開犯行，與黃仲勝間，有犯意聯絡，行為分擔，均為共同正
    犯。被告等人利用不知情之會計師許心瑜犯上開犯行，為間
    接正犯。被告上開犯行，僅有自然行為概念之一行為，且係
    基於一個意思決定為之，自應評價為一個犯罪行為。又刑法
    第214條之罪係在保護一般公共信用，除行為人已為不實之
    申請外，尚待該管公務員將之登載於職務上所掌之公文書，
    始足成立；至於公司法第9條第1項前段之罪，係在防止虛設
    公司及防範經濟犯罪，只要行為人提出不實之申請，即足成
    立，不以該管公務員已登載於職務上所掌之公文書為必要。
    二者之犯罪構成要件並不相同，屬一行為觸犯數罪名之想像
    競合犯，應依刑法第55條之規定，從較重之公司法第9條第1
    項前段處斷（最高法院96年度第7次刑事庭會議決議）。爰
    審酌被告犯罪後坦承犯行，犯罪後之態度尚佳，及所為對於
    經濟部中部辦公室辦理公司登記之正確性及公信力，暨不特
    定第三人之交易安全所生之危害程度，暨其犯罪之動機等一
    切情狀，量處如主文所示之刑，並諭知如易科罰金之折算標
    準。
據上論斷，應依刑事訴訟法第273條之1第1項地、第299條第1項
前段，公司法第9條第1項前段，刑法第11條前段、第28條、第21
4條、第55條、第41條第1項前段，刑法施行法第1條之1第1項、
第2項前段，判決如主文。
本案經檢察官張容珊到庭執行職務。
中    華    民    國    100    年    9    月    9    日
                  刑事第十八庭    法  官  林世民
以上正本證明與原本無異。
如不服本判決應於收受判決後10日內向本院提出上訴書狀，並應
敘述具體理由；其未敘述上訴理由者，應於上訴期間屆滿後20日
內向本院補提理由書（均須按他造當事人之人數附繕本）「切勿
逕送上級法院」。
被告陳添丁就無罪部分不得上訴。
中    華    民    國    100    年    9    月    9    日
                                  書記官  紀俊源
附錄論罪科刑法條：
中華民國刑法第214條
明知為不實之事項，而使公務員登載於職務上所掌之公文書，足
以生損害於公眾或他人者，處 3 年以下有期徒刑、拘役或 5 百
元以下罰金。
公司法第9條
公司應收之股款，股東並未實際繳納，而以申請文件表明收足，
或股東雖已繳納而於登記後將股款發還股東，或任由股東收回者
，公司負責人各處 5 年以下有期徒刑、拘役或科或併科新臺幣
50 萬元以上 250 萬元以下罰金。
有前項情事時，公司負責人應與各該股東連帶賠償公司或第三人
因此所受之損害。
第1項裁判確定後，由檢察機關通知中央主管機關撤銷或廢止其
登記。但裁判確定前，已為補正或經主管機關限期補正已補正者
，不在此限。
公司之設立或其他登記事項有偽造、變造文書，經裁判確定後，
由檢察機關通知中央主管機關撤銷或廢止其登記。